臺灣桃園地方法院刑事判決　　　　　　100年度交易字第253號
公　訴　人　臺灣桃園地方法院檢察署檢察官
被　　　告　余遠斌
上列被告因過失傷害案件，經檢察官提起公訴（100 年度調偵字
第369 號），本院判決如下︰
    主  文
余遠斌因過失傷害人，處拘役貳拾日，如易科罰金，以新臺幣壹
仟元折算壹日。
    事  實
一、余遠斌明知在汽車在未劃分向線或分向限制線之道路，應靠
    右行駛；且於汽車交會時，會車之間隔不得少於半公尺，竟
    於民國98年8月12日上午8時15分許，駕駛車牌號碼6029-TU
    號之自用小客車，欲自桃園縣中壢市○○里○○路○段75巷
    往民權路方向行駛，於行經民權路3段75巷218號前時，原應
    注意兩車併行、會車之間距，並隨時採取必要安全措施，而
    依當時天候晴、日間自然光線、路面狀況無缺陷且無障礙物
    、視距良好等，並無不能注意之情事，余遠斌竟疏未靠右駕
    車且未注意會車時間隔不得少於半公尺，亦疏於隨時採取必
    要安全措施，適江毅彬騎乘車牌號碼LS5- 698號之重型機車
    ，自對向同沿民權路3 段往中正路方向行駛，因手機鬧鈴正
    響起而分心，疏未靠右行駛且未注意車前狀況，雙方煞避不
    及發生擦撞，致江毅彬人車倒地，受有左側Colles式閉鎖性
    骨折、肘挫傷、膝挫傷及踝挫傷等傷害。余遠斌於車禍發生
    後，於偵查機關未發覺其為犯罪行為人之前，主動撥打110
    報警處理，並自願接受裁判，經員警據報後到場處理，始悉
    上情。
二、案經江毅彬訴由桃園縣政府警察局中壢分局報請臺灣桃園地
    方法院檢察署檢察官偵查起訴。
    理  由
一、按被告以外之人於審判外之陳述，雖不符刑事訴訟法第 159
    條之1 至第159 條之4 之規定，而經當事人於審判程序同意
    作為證據，法院審酌該言詞陳述或書面陳述作成時之情況，
    認為適當者，亦得為證據。當事人、代理人或辯護人於法院
    調查證據時，知有刑事訴訟法第159 條第1 項不得為證據之
    情形，而未於言詞辯論終結前聲明異議者，視為有前項之同
    意，刑事訴訟法第159 條之5 定有明文。查本判決所引用之
    桃園縣政府警察局中壢分局道路交通事故現場圖（見偵字卷
    第16頁）、交通事故調查報告表（一）、（二）（見偵字卷
    第17、18頁）、天晟醫院診斷證明書（見偵字卷第15頁）、
    桃園縣政府警察局中壢分局100 年7 月26日函（見100 年度
    審交易字卷第395 號卷第12頁），雖為供述證據，公訴人及
    被告余遠斌於本院準備程序、審判期日均表示無意見而不予
    爭執，亦未於言詞辯論終結前聲明異議，本院審酌上開證據
    資料製作時之情況，尚無違法取得及證明力明顯過低之瑕疵
    ，認以之作為證據應屬適當，而其餘所依憑判斷之非供述證
    據，本院亦查無有何違反法定程序取得之情形，且上開各該
    證據均經本院於審判期日依法進行證據之調查、辯論，被告
    於訴訟上之防禦權，已受保障，故上開證據資料均有證據能
    力。
二、訊據被告余遠斌固坦承有與告訴人江毅彬發生車禍之事實，
    惟矢口否認有何過失傷害犯行，辯稱：車禍發生當時，告訴
    人江毅彬正一邊單手操作手機，一邊騎乘機車，由於告訴人
    行經路線突偏向伊之車道，伊閃避不及，才會發生車禍云云
    。經查：被告前揭過失傷害之犯行，業據證人江毅彬於本院
    審理時結證屬實，核與證人即車禍現場處理員警楊菘揮結證
    稱：伊在車禍現場沒有看到明顯刮痕，據兩造現場陳述之車
    禍係發生在道路中間等語相符（見本院100 年度交易字第
    253 號卷第48、49頁），而江毅彬因被告犯行受有左側Coll
    es式閉鎖性骨折、肘挫傷、膝挫傷及踝挫傷等情，有江毅斌
    出具之天晟醫院診斷證明書1 件附卷可稽，本件車禍發生之
    時間、地點及情節，並有現場及車損相片10張（見偵字卷第
    19頁至23頁）、桃園縣政府警察局中壢分局道路交通事故現
    場圖及交通事故調查報告表（一）、（二）在卷可佐，足堪
    認定被告有犯罪事實欄所載之犯行。被告雖辯稱車禍發生時
    ，告訴人江毅彬正在低頭單手操作手機，伊閃避不及，故不
    具過失云云。然查，證人即告訴人江毅彬於本院審理時亦坦
    承於車禍時，伊放置在衣服裡的手機鬧鈴正響起等語（本院
    100 年度交易字第253 號卷第45頁），此與被告所辯尚符，
    另本院參酌證人楊菘揮前開證詞及卷附之現場級車損相片、
    道路交通事故現場圖，認告訴人若有隨時注意路況並依規定
    靠右行駛，依兩車之車輛大小及道路之寬度、路況等綜合研
    判，當不至於發生此車禍，故認定告訴人係因手機鬧鈴響起
    而分心，為造成此車禍之發生之重要原因之一。然而，被告
    亦自承：伊看到告訴人可能撞上時，並沒有按喇叭示警，因
    為這個社會隨便按喇叭可能會出事等語，本院認為告訴人既
    然能於車禍發生之前思考按喇叭之可能會出事之社會民情，
    而決定不按喇叭，表示被告係有足夠之反應時間透過按喇叭
    提醒告訴人注意路況而避免此次車禍，再參酌證人楊菘揮前
    開證詞、卷附之現場及車損相片及道路交通事故現場圖，依
    兩車之車輛大小及道路之寬度、路況等綜合研判，被告若依
    規定靠右行駛，縱使告訴人行車方向偏向路中央，亦不至於
    發生此車禍，是其所辯，尚不足採。綜上，被告殊未注意行
    車間距及靠右行駛，且未盡其隨時採取必要安全措施之義務
    ，其行為自有過失，又被告之過失行為與告訴人所受傷害有
    相當之因果關係，其過失傷害之犯行洵堪認定，應依法論科
    。
四、核被告所為，係犯刑法第284 條第1 項前段之過失傷害罪。
    被告於車禍發生後，過失傷害犯行未為有追訴權限機關公務
    員發覺前，即向到場處理車禍事故之警員表示其為肇事車輛
    駕駛人，自首而接受裁判，有桃園縣政府警察局中壢分局
    100 年7 月26日函在卷可稽，合於自首條件，爰依刑法第
    62條前段規定裁量後，認應減輕其刑。爰審酌本件車禍被告
    雖有過失，造成告訴人受有如事實欄所載之傷害，犯罪所生
    危害非輕，然此次車禍告訴人之肇因程度甚有重於被告，且
    被告事後亦願意賠償告訴人新臺幣15萬元，係告訴人不願接
    受此和解條件，致未能達成和解，其犯後態度難認無悔意等
    情，兼衡被告之素行、智識程度、生活狀況等一切情狀，量
    處如主文所示之刑，並諭知易科罰金之折算標準，以示懲儆
    。
據上論斷，應依刑事訴訟法第299 條第1 項前段，刑法第284 條
第1 項前段、第62條前段、第41條第1 項前段，刑法施行法第 1
條之1 第1 項、第2 項前段，判決如主文。
本案經檢察官張姿倩到庭執行職務。
中    華    民    國   100    年    12    月    22    日
                  刑事第六庭審判長法  官  錢建榮
                                  法  官  吳元曜
                                  法  官  王鐵雄
以上正本證明與原本無異。
如不服本判決應於收受判決後10日內向本院提出上訴書狀，並應
敘述具體理由。其未敘述上訴理由者，應於上訴期間屆滿後20日
內向本院補提理由書( 均須按他造當事人之人數附繕本) 「切勿
逕送上級法院」。
                                  書記官  李玉華
中    華    民    國   100    年    12    月    22    日
附錄本案論罪科刑法條：
中華民國刑法第284條
（過失傷害罪）
因過失傷害人者，處 6 月以下有期徒刑、拘役或 5 百元以下罰
金，致重傷者，處 1 年以下有期徒刑、拘役或 5 百元以下罰金
。
從事業務之人，因業務上之過失傷害人者，處 1 年以下有期徒
刑、拘役或 1 千元以下罰金，致重傷者，處 3 年以下有期徒刑
、拘役或 2 千元以下罰金。